【裁判字號】    89,訴,1191
【裁判日期】    900416
【裁判案由】    偽造文書等
【裁判全文】
臺灣板橋地方法院刑事判決                        八十九年度訴字第一一九一號
    公  訴  人  臺灣板橋地方法院檢察署檢察官
    被      告  丙○○
右列被告因偽造文書案件，經檢察官提起公訴（八十八年度偵字第二○三二二號），
本院判決如左：
    主  文
丙○○共同行使偽造公文書，足以生損害於公眾，處有期徒刑壹年陸月，緩刑年。
偽造之財政部臺北市國稅局中北稽征所服務股圓戳章、稅務員紀素娥職名章、土原實
業發展有限公司印章、李金水印章各壹枚；偽造之「財政部臺北市國稅局中北稽徵所
八十五年度綜合所得稅納稅證明書」（含其上偽造之財政部臺北市國稅局中北稽征所
服務股圓戳章印文、稅務員紀素娥職名章印文各壹枚）、「在職證明」（含其上偽造
之土原實業發展有限公司印文、李金水印文各壹枚）、「各類所得扣繳暨免扣繳憑單
」、「七、八、九月份薪資明細表」（含其上偽造之「土原實業發展有限公司」印文
枚）各壹張均沒收。
    事  實
一、丙○○因經濟困難，亟須銀行貸款解困，惟因係從事計程車司機，並無固定工作
    ，申貸不易，乃於民國八十六年十月間，經由報紙廣告得知而與不詳年籍姓名之
    成年劉姓女子約定待事後再給付報酬，二人乃基於相互間共同犯意之聯絡，並意
    圖為自已不法之所有，即由丙○○提供其年籍身份證字號等基本資料後，再由該
    不詳劉姓成年女子於不詳地點，偽刻「財政部臺北市國稅局中北稽徵所服務股」
    圓戳章、「稅務員紀素娥」職名章及「土原實業發展有限公司」印章、負責人「
    李金水」私章各壹枚，並填載各項丙○○不實之納稅或職務、薪資給付資料後加
    以蓋用而共同偽造不實之丙○○之「財政部臺北市國稅局中北稽徵所八十五年度
    綜合所得稅納稅證明書」、土原實業發展有限公司「在職證明」、「各類所得扣
    繳暨免扣繳憑單」（該扣繳憑單係以媒體申報方式製開，並無蓋用土原實業發展
    有限公司及其負責人印文），及於不實之丙○○「七、八、九月份薪資明細表」
    上蓋用偽刻之「土原實業發展有限公司」印文三枚，用以表示其上開三個月確曾
    自土原實業發展有限公司領取薪資之用意證明後，即由該不詳之劉姓成年女子將
    上開各項偽造之文書交由丙○○，再由丙○○憑上開不實偽造之文書，而施用詐
    術，於八十六年十月二十日持交予中興商業銀行新莊分行聲請辦理新臺幣（下同
    ）四十萬元信用貸款，足以生損害於財政部臺北市國稅局中北稽徵所對稅籍資料
    管理之正確性及土原實業發展有限公司，惟嗣即為該銀行發覺上開文書係屬偽造
    ，始未核貸撥款而未得逞。
二、案經法務部調查局臺北市調查處報請臺灣臺北地方法院檢察署檢察官呈請臺灣高
    等法院檢察署令轉臺灣板橋地方法院檢察署檢察官偵查起訴。
    理  由
一、訊據被告丙○○對於右揭犯行坦承不諱，並有扣案不實之丙○○之「財政部臺北
    市國稅局中北稽徵所八十五年度綜合所得稅納稅證明書」、土原實業發展有限公
    司「在職證明」、「各類所得扣繳暨免扣繳憑單」，及蓋用有「土原實業發展有
    限公司」印文三枚之「七至九月份薪資明細表」影本，及「中興商業銀行消費者
    貸款、支票存款、信用卡申請及調查表」影本各一紙附卷可憑，而上開「財政財
    政部北市國稅局中北稽徵所八十五年度綜合所得稅納稅證明書」所載被告納稅資
    料係屬不實，其上「財政部臺北市國稅局中北稽徵所服務股」圓戳章印文、「稅
    務員紀素娥」職名章印文確係偽造之事實，亦有財政部臺北市國稅局八十六年十
    一月六日（八六）財北國稅政字第八六五五二號函影本在卷可憑，而土原實業發
    展有限公司（起訴書誤載為土原實業開發有限公司）早於八十六年五月間即已申
    請暫停營業，亦有卷附營利事業稅稅籍資料查詢單影本一紙可按，再參酌上開在
    職證明、扣繳憑單、薪資明細表之所載之內容事項均屬不實，亦據被告所自承，
    且「在職證明」上土原實業發展有限公司之名銜，猶誤繕打為土原實業「開發」
    有限公司字樣，足見上開在職證明、扣繳憑單、薪資證明及其上土原實業發展有
    限公司及其負責人李金水之印文顯均係偽造甚明，並當然足以生損害於財政部臺
    北市國稅局中北稽徵所對稅籍資料管理之正確性及土原實業發展有限公司，從而
    本件事證明確，被告犯行堪以認定。
二、核被告偽造「財政部臺北市國稅局中北稽徵所八十五年度綜合所得稅納稅證明書
    」及偽造土原實業發展有限公司「在職證明」、「各類所得扣繳暨免扣繳憑單」
    及蓋用有偽造「土原實業發展有限公司」印文三枚之「七、八、九月份薪資明細
    表」，嗣並持以向中興商業銀行新莊分行行使，而施用上開不實事項之偽造文書
    之詐術聲請辦理信用貸款四十萬元而未得逞之行為，係犯刑法第二百十六條、第
    二百十一條、第二百十條、第二百二十條第一項之行使偽造公文書，足以生損害
    於公眾罪、行使偽造私交書，足以生損害於他人罪、行使刑法第二百二十條第一
    項之以私文書論之行使準私文書，足以生損害於他人罪，及刑法第三百三十九條
    第三項、第一項之意圖為自己不法之所有，以詐術使人將本人之物交付未遂罪。
    被告與年籍姓名不詳之劉姓成年女子間有犯意之聯絡及行為之分擔，均為共同正
    犯。被告一個行使行為同時行使偽造公文書（偽造「財政部臺北市國稅局中北稽
    徵所八十五年度綜合所得稅納稅證明書」部分）、偽造私文書（偽造土原實業發
    展有限公司「在職證明」及「各類所得扣繳暨免扣繳憑單」部分）、偽造準私文
    書（蓋用有偽造「土原實業發展有限公司」印文三枚之「七、八、九月份薪資明
    細表」部分），乃一行為而觸犯數罪名，為想像競合犯，應從一重之行使偽造公
    文書罪處斷，所犯行使偽造公文書罪與詐欺未遂罪間，有方法、結果之牽連關係
    ，為牽連犯，應從一重之行使偽造公文書處斷。又被告前開各項低度之偽造文書
    行為均為高度之行使行為所吸收；另前述各項偽造印章行為，乃屬各項偽造文書
    之部分階段行為，均不另論罪。爰審酌被告犯罪之動機、目的、手段、所生危害
    及犯罪後坦承犯行態度良好等一切情狀，量處如主文所示之刑。又被告前未曾受
    有期徒刑以上刑之宣告，有臺灣高等法院檢察署刑案紀錄簡覆表在卷可憑，其此
    次因一時貪圖便利致犯刑章，經此教訓後，應知所警惕，當無再犯之虞，本院因
    認所宣告之刑以暫不執行為適當，併諭知緩刑三年，以勵自新。
三、偽造之財政部臺北市國稅局中北稽征所服務股圓戳章、稅務員紀素娥職名章、土
    原實業發展有限公司印章、李金水印章各一枚雖未扣案，但無積極證據證明其業
    已滅失，仍應依法沒收之。另扣案偽造之「財政部臺北市國稅局中北稽徵所八十
    五年度綜合所得稅納稅證明書」（含其上偽造之財政部臺北市國稅局中北稽征所
    服務股圓戳章印文、稅務員紀素娥職名章印文各一枚）、「在職證明」（含其上
    偽造之土原實業發展有限公司印文、李金水印文各一枚）、「各類所得扣繳暨免
    扣繳憑單」、「七、八、九月份薪資明細表」（含其上偽造之「土原實業發展有
    限公司」印文三枚）各壹張係被告所有供犯罪行使所用之物，均應依法宣告沒收
    （其上各項偽造印文，已隨同各偽造之文書一併沒收，不再另為沒收之諭知）。
四、同案起訴之被告甲○○、乙○○部分另行審結，併此敘明。
據上論斷，應依刑事訴訟法第二百九十九條第一項前段，刑法第二十八條、第二百十
六條、第二百十條、二百十一條、第二百十九條、第二百二十條第一項、第三百三十
九條第一項、第三項、第五十五條、第七十四條第一款、第三十八條第一項第二款，
罰金罰鍰提高標準條例第一條前段，判決如主文。
本案經檢察官陳炎辰到庭執行職務。
中      華      民      國      九十      年      四      月    十六    日
      臺灣板橋地方法院刑事第六庭
                                      法  官  朱  耀  平
右正本證明與原本無異
如不服本判決應於送達後十日內向本院提出上訴狀
                                      書記官  黃  炎  煌
中      華      民      國      九十      年      四      月    十六    日
附錄本案論罪科刑法條全文：
刑法第二百十一條
偽造、變造公文書，足以生損害於公眾或他人者，處一年以上七年以下有期徒刑。
刑法第二百十六條
行使第二百十條至第二百十五條之文書者，依偽造、變造文書或登載不實事項或使登
載不實事項之規定處斷。


司法院資訊處製作；財團法人民間司法改革基金會備份。
